臺灣桃園地方法院刑事裁定　　　　　　　100年度簡抗字第3號
抗　告　人
即　聲請人　楊堅村
上列抗告人因誣告案件聲請再審，對於本院中華民國100 年6 月
14日所為100 年度聲再字第3 號駁回其聲請再審（確定判決案號
：本院99年度簡字第247 號）之第一審裁定不服，提起抗告，本
院管轄之第二審合議庭裁定如下：
    主  文
抗告駁回。
    理  由
一、按刑事訴訟法規定之再審及非常上訴制度，雖均為救濟已確
    定之刑事判決而設，惟再審係為原確定判決認定事實錯誤而
    設之救濟程序，非常上訴程序則在糾正依原確定判決確認之
    事實為基礎，所生之適用法則違誤，二者迥不相侔。為受判
    決人之利益而聲請再審，非有刑事訴訟法第420 條第1 項、
    第421 條規定之理由不得為之。以原判決所憑之證言、鑑定
    或通譯已證明其為虛偽，或受有罪判決之人已證明其係被誣
    告，為聲請理由者，須以經判決確定或其刑事訴訟不能開始
    或續行非因證據不足者為限，始得聲請再審，刑事訴訟法第
    420 條第1 項第2 款、第3 款、第2 項分別定有明文。次按
    「對於適用簡易程序案件所為裁定有不服者，得抗告於管轄
    之第二審地方法院合議庭。前項之抗告，準用第4 編之規定
    」、「抗告法院認為抗告無理由者，應以裁定駁回之」，刑
    事訴訟法第455 條之1 第4 項、第5 項、第412 條亦分別定
    有明文。
二、抗告意旨詳如附件刑事抗告狀所載。
三、原裁定意旨略以：按有罪之判決確定後，有左列情形之一者
    ，為受判決人之利益，得聲請再審︰一原判決所憑之證物已
    證明其為偽造或變造者。二原判決所憑之證言、鑑定或通譯
    已證明其為虛偽者。三受有罪判決之人，已證明其係被誣告
    者。四原判決所憑之通常法院或特別法院之裁判已經確定裁
    判變更者。五參與原判決或前審判決或判決前所行調查之法
    官，或參與偵查或起訴之檢察官，因該案件犯職務上之罪已
    經證明者，或因該案件違法失職已受懲戒處分，足以影響原
    判決者。六因發現確實之新證據，足認受有罪判決之人應受
    無罪、免訴、免刑或輕於原判決所認罪名之判決者。前項第
    1 款至第3 款及第5 款情形之證明，以經判決確定，或其刑
    事訴訟不能開始或續行非因證據不足者為限，得聲請再審，
    刑事訴訟法第420 條定有明文。次按聲請再審，應以再審書
    狀敘述理由，附具原判決之繕本及證據，提出於管轄法院為
    之，法院認為聲請再審之程序違背規定者，應以裁定駁回之
    ，刑事訴訟法第429 條、第433 條分別定有明文。而再審程
    序對於不合法律上之程式，並無準用刑事訴訟法第3 編有關
    上訴之規定，自難謂聲請再審之訴訟程式之欠缺，法院應先
    命補正。聲請人除得依法另行具狀聲請再審外，關於本件程
    式之欠缺要屬無從補正（最高法院71年台抗字第337 號判例
    意旨及81年度台抗字第17號、88年度台抗字第416 號判決意
    旨可資參照）。經查，本件原審因聲請人即被告當庭認罪，
    依刑事訴訟法第449 條第2 項規定，逕以簡易判決處刑，認
    定聲請人於民國96年12月4 日具狀向臺灣桃園地方法院檢察
    署告訴，指稱：陳萱冒用其信用卡刷卡消費，而誣指陳萱涉
    犯偽造文書罪嫌；又接續前開誣告犯意，於97年4 月28日，
    在臺灣桃園地方法院檢察署檢察官就前揭陳萱涉嫌偽造文書
    案件開庭訊問時，當庭提出刑事追加誣告罪狀，而誣指陳萱
    因提出竊盜告訴而涉犯誣告罪嫌，原審因認聲請人係犯刑法
    第169 條第1 項誣告罪，並判處聲請人有期徒刑8 月，緩刑
    3 年確定，緩刑條件為應於緩刑期間付保護管束，且向執行
    檢察官指定之政府機關、政府機構、行政法人、社區或其他
    符合公益目的之機構或團體提供180 小時之義務勞務。聲請
    再審意旨徒以原判決有具刑事訴訟法第420 條第1 項第2 款
    、第4 款（聲請再審理由書誤載為第420 條第2 、4 項）再
    審事由，提出再審之聲請，惟並未舉出原判決所憑之何許證
    言已證明為虛偽，抑或原判決所憑何法院之裁判已經確定裁
    判變更之具體情事，亦未檢附任何證據證明上開再審理由存
    在，其聲請程序於法未合，本件再審之聲請，其程序顯有違
    背刑事訴訟法第429 條之規定，應予駁回。
四、經查：
(一)、抗告人即聲請再審人楊堅村因明知曾授權陳萱持其所有遠東
    國際商業銀行及日盛國際商業銀行信用卡消費，並在簽帳單
    上簽署其姓名，竟基於意圖使陳萱受刑事處分之誣告犯意，
    於96年12月4 日具狀向臺灣桃園地方法院檢察署告訴，指稱
    ：陳萱冒用其信用卡刷卡消費，而誣指陳萱涉犯偽造文書罪
    嫌；又其明知確實於97年3 月8 日下午，在桃園縣平鎮市○
    ○路○ 段229 號陳萱居住之「城市之光社區」旁，竊取陳萱
    所有置放於車牌號碼W2－2293號自用小客車內之現金新臺幣
    4,000 元、高岡屋海苔禮盒4 盒、相薄1 本及雨傘1 支（此
    部分竊盜犯行業經本院判處拘役30日確定），竟又接續前開
    誣告犯意，於97年4 月28日，在臺灣桃園地方法院檢察署檢
    察官就前揭陳萱涉嫌偽造文書案件開庭訊問時，當庭提出刑
    事追加誣告罪狀，而誣指陳萱因提出上開竊盜告訴而涉犯誣
    告罪嫌。嗣經臺灣桃園地方法院檢察官偵查結果，認依相關
    卷證均無從證明陳萱有何偽造文書、誣告犯行，而以98年度
    偵字第2508號對陳萱為不起訴處分，且經臺灣高等法院檢察
    署檢察長以98年度上聲議字第6410號駁回再議而確定。其上
    開所為係犯刑法第169 條第1 項之誣告罪，而經本院於99年
    11 月8日以99年度簡字第247 號判決判處有期徒刑8 月，緩
    刑3 年，並應於緩刑期間付保護管束，應向執行檢察官指定
    之政府機關、政府機構、行政法人、社區或其他符合公益目
    的之機構或團體提供180 小時之義務勞務，該案業於99年12
    月22日確定。嗣抗告人於100 年3 月18日，對該確定判決向
    本院聲請再審，經原審認抗告人徒以原判決有刑事訴訟法第
    420 條第1 項第2 款、第4 款再審事由，提出再審之聲請，
    惟並未舉出原判決所憑之何許證言已證明為虛偽，抑或原判
    決所憑何法院之裁判已經確定裁判變更之具體情事，亦未檢
    附任何證據證明上開再審理由存在，其聲請程序於法未合為
    由，而於100 年6 月14日以100 年度聲再字第3 號裁定駁回
    其再審之聲請等情，有本院99年度簡字第247 號判決、 100
    年度聲再字第3 號裁定、抗告人提出之刑事聲請再審理由狀
    ，以及臺灣高等法院被告前案紀錄表等件在卷可稽，此部分
    事實堪以認定。
(二)、抗告人雖以證人陳萱之證言與事實不符，主張其證詞為虛偽
    之情，並舉抗告人具狀書立之刑事陳報狀、再議狀、答辯狀
    、存證信函、陳萱因偽證等案件經臺灣桃園地方法院檢察署
    檢察官以99年度偵字第19560 號為不起訴之處分書、抗告人
    因誣告案件經臺灣桃園地方法院檢察署檢察官以99年度偵字
    第19561 號為不起訴之處分書、日盛銀行帳單等件為證。惟
    抗告人就本案上揭犯罪事實迭於本院99年8 月16日審判時、
    99年11月2 日訊問時當庭表示認罪，有本院99年8 月16日審
    判筆錄、99年11月2 日訊問筆錄附卷可憑（見本院98年度訴
    字第129 號卷第30頁背面、第32頁背面，本院99年度簡字第
    247 號卷第15頁）。再者，抗告人並未提出證人陳萱所為證
    言業經判決確定為偽證，或其確係遭誣告經判決確定為無罪
    ，或上開情形之刑事訴訟不能開始或續行非因證據不足之證
    明，核與刑事訟法第420 條第2 項所規定之要件不符，依前
    揭說明，其據此提出本件再審之聲請，即無理由。且抗告人
    係因陳萱向臺灣桃園地方法院檢察署提出以下告訴：「被告
    楊堅村明知並未將車牌號碼W2-2293 號自用小客車之鑰匙返
    還告訴人陳萱，並於97年3 月8 日間，持該汽車鑰匙開啟該
    自用小客車之門，竊取予告訴人車內之金錢、禮盒、相簿及
    雨傘等物，告訴人於同年3 月報警後，經本署以97年度偵字
    第8376號聲請簡易判決處刑，臺灣桃園地方法以97年度壢簡
    字第1743號判處被告拘役50日，被告上訴後，同院傳訊告訴
    人，告訴人以證人身分具結，據實陳述被告未歸還前開車鑰
    匙，同院則以97年度簡上字第666 號駁回被告上訴確定後，
    被告竟基於誣告之犯意，於99年8 月間具狀向本署誣告告訴
    人在桃園地院作證時虛偽陳述，又接續向本署具狀誣告告訴
    人湮滅證據即汽車鑰匙。」，涉犯誣告案件而經檢察官以99
    年度偵字第19561 號為不起訴處分，此有上開不起訴處分書
    1 份在卷可憑，自非其於本案受有罪確定判決係被誣告之證
    明，亦非刑事訴訟法第420 條第1 項第4 款所定原判決所憑
    之通常法院或特別法院之裁判已經確定裁判變更之證明，自
    不得據以聲請再審。本件抗告人所舉之再審理由，經核均於
    法不合。原審因而援依刑事訴訟法第433 條規定，駁回其再
    審聲請，並無不當。抗告人猶執前詞指摘原裁定違法，其抗
    告為無理由，應予駁回。
五、據上論斷，應依刑事訴訟法第455 條之1 第4 項、第5 項、
    第412 條，裁定如主文。
中    華    民    國   100    年    12    月    7     日
                  刑事第五庭  審判長法  官  潘政宏
                                    法  官  陳郁融
                                    法  官  劉淑玲
以上正本證明與原本無異。
不得抗告。
                                    書記官  許婉茹
中    華    民    國   100    年    12    月    8     日